臺灣彰化地方法院交通事件裁定　　　 100年度交聲字第1324號
移送機關即
原處分機關　　交通部公路總局臺中區監理所彰化監理站
異　議　人
即受處分人　　王萬元
上列異議人即受處分人因違反道路交通管理處罰條例事件，對於
交通部公路總局臺中區監理所彰化監理站民國100年10月26日所
為之處分（原處分案號：彰監四字第裁64-I00000000號違反道路
交通管理事件裁決書）聲明異議，本院裁定如下：
   主  文
原處分撤銷。
王萬元普通重型機器腳踏車駕駛人，無駕駛執照駕駛重型機器腳
踏車，經測定酒精濃度超過規定標準，因而肇事致人受傷，不得
考領重型機器腳踏車駕駛執照貳年，並施以道安講習。
   理  由
一、原處分機關意旨略以：聲明異議人即受處分人王萬元（下稱
    異議人）於民國99年12月5日1時10分許，酒後騎乘車牌號碼
    326-JJG 號重型機車，在彰化縣彰化市○○路與華南路口，
    因酒後駕車經測得酒精濃度測定呼氣值達每公升0.95毫克（
    肇事致他人受傷），為彰化縣警察局彰化分局員警以其有違
    反道路交通管理處罰條例第35條第1項第1款規定之行為，掣
    開舉發違反道路交通管理事件通知單（單號：彰警交字第I0
    0000000 號）舉發。原處分機關經查異議人違規屬實，遂於
    100年10月26日以彰監四字第裁64-I00000000 號裁決書，裁
    處異議人罰鍰經法院判決無須繳納，吊扣貨車駕駛執照24個
    月，並施以道安講習，於法並無不合等語。
二、聲明異議意旨略以：異議人是騎重型機車違規，且未領有重
    型機車駕駛執照，應該僅係無照駕駛，且如貨車駕照被吊扣
    ，將使伊生計發生困難，爰依法聲明異議，請求鈞院允許伊
    補考重型機車駕照後再行吊扣該機車駕照云云。
三、按汽車駕駛人飲用酒類或其他類似物後，其吐氣所含酒精濃
    度超過每公升0.25毫克或血液中酒精濃度超過百分之0.05以
    上者，不得駕車；汽車駕駛人，駕駛汽車經測試檢定酒精濃
    度超過規定標準者，處15000元以上60000元以下罰鍰，並當
    場移置保管該汽車及吊扣其駕駛執照1 年；因而肇事致人受
    傷者，並吊扣其駕駛執照2 年，並應接受道路交通安全講習
    ，道路交通安全規則第114條第2款及道路交通管理處罰條例
    第35條第1項第1款、第24條第1項第2款分別定有明文。次按
    汽車駕駛人違反本條例規定，應受吊扣駕駛執照處分，於汽
    車駕駛人係無駕駛執照駕車者，在所規定最長吊扣期間內，
    不得考領駕駛執照，道路交通管理處罰條例第67條第6 項亦
    定有明文。又前述所稱汽車，在解釋上除了道路交通管理處
    罰條例有特別規定外，亦應包括機器腳踏車在內，同條例第
    92條第1項及道路交通安全規則第2條第1項第1款亦規定甚明
    。
四、經查：本件異議人考領有職業大貨車駕駛執照，並無普通重
    型機車駕照，於99年12月5日1時10分許，騎乘車號326-JJG
    號普通重型機車，在彰化縣彰化市○○路與華南路口，與案
    外人彭凱伶所騎乘之機車發生碰撞，致彭凱伶受有傷害，嗣
    經警對異議人實施酒測，測得呼氣酒精濃度達每公升0.95毫
    克，已超過規定標準，因而掣單舉發，並移送臺灣彰化地方
    法院檢察署偵辦公共危險罪，並經原處分機關依道路交通管
    理處罰條例第35條第1項第1款規定，裁處「罰鍰已經法院判
    決無需繳納，惟仍須辦理吊扣駕駛執照24個月，並施以道安
    講習」等情，有彰化縣警察局彰警交字第I00000000號舉發
    違反道路交通管理事件通知單、原處分機關前開裁決書、異
    議人汽車、機車駕照基本資料及本院100年度交簡字第48 號
    刑事簡易判決書各1 紙在卷可參，並為異議人所不爭執，其
    前開酒後騎乘普通重型機車，經警檢測呼氣酒後濃度達每公
    升0.95毫克，因而致人受傷之違規事實，堪以認定。是原處
    分機關依道路交通管理處罰條例第35條第1項第1款、第24條
    第1項第2項規定，裁處異議人罰鍰經法院判決無須繳納，吊
    扣駕駛執照24個月，並施以道安講習，固非無據，惟查：
  (一)按汽車駕駛執照分為下列各類：小型車普通駕駛執照、大貨
    車普通駕駛執照、大客車普通駕駛執照、聯結車普通駕駛執
    照、小型車職業駕駛執照、大貨車職業駕駛執照、大客車職
    業駕駛執照、聯結車職業駕駛執照、國際駕駛執照、輕型機
    器腳踏車駕駛執照、小型輕型機器腳踏車駕駛執照、普通輕
    型機器腳踏車駕駛執照、重型機器腳踏車駕駛執照、普通重
    型機器腳踏車駕駛執照、大型重型機器腳踏車駕駛執照，道
    路交通安全規則第53條訂有明文。又汽車駕駛人取得高一級
    車類之駕駛資格者，應換發駕駛執照，並准其駕駛較低級車
    類之車輛，已領有大貨車駕駛執照者，得駕駛小型車、輕型
    機器腳踏車，道路交通安全規則第61條第1項第3款亦訂有明
    文。
  (二)次按道路交通管理處罰條例第68條前於94年12月14日修正，
    並自95年3月1日施行前之規定為：「汽車駕駛人，因違反本
    條例及道路交通安全規則之規定，受吊扣或吊銷駕駛執照處
    分時，吊扣或吊銷其持有各級車類之駕駛執照」，其立法意
    旨在於違規行為對道路交通秩序之維持及道路交通安全已生
    較大之影響，故規定吊扣或吊銷其持有各級車類之駕駛執照
    ，以限制其繼續駕車行駛道路之權利，其係屬駕駛行為之限
    制，並不因所持駕駛執照種類不同而有所差異。而94年12月
    14日修正之道路交通管理處罰條例第68條則規定：「汽車駕
    駛人，因違反本條例及道路交通安全規則之規定，受吊銷駕
    駛執照處分時，吊銷其持有各級車類之駕駛執照」，其立法
    理由略以：「原條文將違法或違規駕駛人所持有各級車類之
    駕駛執照一併吊扣或吊銷，失之過酷，影響人民工作及生活
    甚鉅，爰修正之」等語。故依94年12月14日修正之道路交通
    管理處罰條例第68條之規定觀之，受吊扣駕駛執照處分，不
    再吊扣其持有各級車類之駕駛執照，僅於受吊銷駕駛執照處
    分時，始吊銷其持有各級車類之駕駛執照，而限縮修正前條
    文之適用範圍，即受吊扣駕駛執照處分，不在本條規定適用
    之列。是依上開規定受吊銷駕照處分者，仍維持吊銷其持有
    各級車類之駕駛執照；至於受吊扣駕照處分者，則僅吊扣其
    違法或違規當時所駕駛車輛之駕駛執照，不再吊扣其持有各
    級車類之駕駛執照，其理甚明。故原處分機關於作成吊扣駕
    駛執照處分時，應就行為人所應吊扣之駕駛執照種類予以限
    定，始符合依法行政原則（臺灣高等法院臺中分院100 年度
    交抗字第827 號裁定可資參照）。從而本件異議人係騎乘重
    型機車酒駕違規並因此造成案外人彭凱伶受傷，依法所受之
    處分應為限制其駕駛普通重型機器腳踏車之權利，即應吊扣
    其普通普通重型機器腳踏車駕駛執照24個月。
  (三)又上揭道路交通管理處罰條例第68條雖復於99年5月5日修正
    增訂第2項。惟該條第2項前段係規定為「‧‧‧違反本條例
    及道路交通安全規則之規定，應受吊扣駕駛執照情形時，無
    因而肇事致人受傷或重傷者，記違規點數5 點。」是應限於
    無因而肇事致人受傷或重傷者，始有其適用（臺灣高等法院
    臺中分院100年度交抗字第767號裁定可資參照），而參前揭
    本院100 年度交簡字第48號刑事簡易判決書之記載，明白指
    出本件異議人當時因酒駕而不慎與案外人彭凱伶所騎乘之機
    車發生碰撞，致彭凱伶受有傷害，是並無道路交通管理處罰
    條例第68條第2項之適用。
  (四)從而本件異議人係騎乘重型機車酒駕違規並因此造成案外人
    彭凱伶受傷，依上揭說明，本應限制其駕駛普通重型機器腳
    踏車之權利，即應吊扣其普通普通重型機器腳踏車駕駛執照
    24個月，惟因異議人並未持有普通重型機器腳踏車駕駛執照
    可供吊扣，其所考領之大貨車職業駕駛執照，依前開道路交
    通安全規則第61條第1項第3款定規定並無駕駛普通重型機車
    之權限，復參以依前開道路交通管理處罰條例第67條第6 項
    之規定，顯見該條例就「無駕駛執照者」應受吊扣駕駛執照
    處分之情形，已設有處理之方式，自不得因違規人並無駕駛
    所駕駛種類車輛之駕駛執照，即任意吊扣其他種類車輛之駕
    照（臺灣高等法院臺中分院100年度交抗字第347號裁定可資
    參照）。綜上，本件因無從逕為吊扣其普通重型機車駕照，
    僅得依道路交通管理處罰條例第67條第6 項之規定，裁處異
    議人不得考領重型機車駕駛執照2 年，然原處分機關竟因異
    議人無重型機車駕駛執照可供吊扣，即逕行吊扣其大貨車職
    業駕駛執照，自有違誤。
五、綜上所述，原處分既有如上可議之處，且因酒後駕車僅係一
    個交通違規行為，並且有關處罰效果之罰鍰、吊扣或吊銷駕
    駛執照與施以道路交通安全講習等與該交通違規行為是否存
    在均無從分離。法院審理時應先確定受處分人是否確有交通
    違規行為事實，再決定原處分機關所適用之法律有無錯誤。
    從而，受處分人於聲明異議狀雖僅記載就其中某部分處罰聲
    明異議，其餘部分並未提及，惟與其交通違規行為是否存在
    既無從分離，法院自應予以審理。否則，如法院審理結果，
    認其交通違規行為不存在，則僅能將原處分關於其中某部分
    處罰予以撤銷改判，其餘部分因認未經聲明異議而確定，致
    生無交通違規行為，而遭處罰之不合理現象。又聲明異議，
    屬一種司法救濟途徑，由法院審查受處分人所涉之違規事實
    是否成立，及原處分所適用之法條是否正確、裁罰是否適當
    ，因法院負有司法審查之作用，對原處分違法或失當時，應
    自為處分，亦即法院應一併撤銷原處分，並自為裁罰，就罰
    鍰、吊照及安全講習等處罰重新諭知，以期適法（臺灣高等
    法院暨所屬法院98年法律座談會刑事類提案第23號審查意見
    及研討結果參照）。是原處分機關裁處異議人應參加道路安
    全講習部分，雖未據異議人聲明異議，揆諸上開說明，因罰
    鍰、吊扣駕駛執照及施以道路交通安全講習三部分均與其交
    通違規行為是否存在無從分離，本院應一併審理。從而將並
    將原處分全部撤銷，並自為裁定，另諭知如主文第2 項所示
    ，以資適法。
據上論斷，應依道路交通管理處罰條例第24條第1項第2款、第35
條第1項、第67條第6項、第87條第2 項、道路交通事件處理辦法
第19條前段，裁定如主文。
中    華    民    國    100    年    12    月    8    日
                  交通法庭       法  官  陳彥志
以上正本證明與原本無異。
如不服本裁定，應於裁定送達後五日內向本院提出抗告狀(須附
繕本 )。
中    華    民    國   100    年    12    月    8     日
\                                書記官  林淑文